最高法院刑事判決　　　　　　　九十四年度台上字第三二一號
　　上　訴　人　甲○○
　　　　　　　　　　　　巷2之.
上列上訴人因乙○○自訴誣告案件，不服台灣高等法院中華民國
九十一年四月九日第二審判決（九十年度上訴字第三二九七號，
自訴案號：台灣板橋地方法院八十九年度自字第二五九號），提
起上訴，本院判決如下：
    主  文
上訴駁回。
    理  由
本件原判決以自訴人乙○○於第一審自訴意旨略謂：上訴人甲○
○為日億工業股份有限公司（下稱日億公司）之負責人，於民國
八十三年十二月間與乙○○經營之一立通運股份有限公司（下稱
一立公司）簽訂車身訂購合約書，由一立公司委託日億公司打造
車身十部，每部新台幣（下同）一百三十五萬元，共計一千三百
五十萬元，一立公司已給付定金一百萬元及頭期款一百八十萬元
，並簽發如原判決附表一所示之支票分期給付價金，詎上訴人明
知如原判決附表二所示支票，係其私下向乙○○之妻劉秀絲（一
立公司名義負責人兼會計）借用持向銀行辦理票貼之支票，並非
前開車款，且係因上訴人之支票跳票在先，致劉秀絲不願其貼現
之支票兌現，詎上訴人因與劉秀絲之民事糾葛，竟意圖使乙○○
受刑事處分，誣指乙○○以一仁公司名義向日億公司訂購大客車
十輛，總價一千四百五十萬元，並開立原判決附表一編號六至十
二及原判決附表二所示之支票用以給付價金，使日億公司因此陷
於錯誤，陸續交貨，詎屆期支票均遭退票，而乙○○與劉秀絲夫
婦又將上開車輛轉賣他人，而謂渠涉犯詐欺罪嫌，並執偽造之預
定買賣契約提出詐欺告訴，案經法院判處乙○○無罪確定，因認
上訴人涉犯刑法第一百六十九條之誣告罪嫌。第一審判決以本件
為台灣台北地方法院八十七年度自字第一五三號確定判決效力所
及，而為免訴之諭知。但查所謂曾經判決確定，應諭知免訴之判
決者，係指同一事實曾經實體上判決確定不得再為實體上之判決
而言，即一事不再理之原則。又此項原則，必須被告及犯罪事實
均屬同一時，始有其適用，倘有一不符，即非前案之判決效力所
能拘束，自無一事不再理之可言。本件上訴人於八十六年間，係
先對劉秀絲與張壁素提出詐欺告訴，經檢察官對劉秀絲部分提起
公訴。嗣上訴人依劉秀絲之供述，認乙○○亦涉嫌詐欺，乃對之
具狀追加告訴，雖經檢察官另案提起公訴，然經原審法院八十八
年度上易字第三五○四號判決無罪確定，有各該告訴狀及判決影
本附卷可稽。是上訴人對於劉秀絲、張壁素及乙○○應係先後提
出詐欺告訴，而非以一狀告訴。且依劉秀絲涉嫌詐欺之台灣台北
地方法院檢察署八十六年度偵字第一二五五二號起訴書所載起訴
犯罪事實，係認劉女與乃夫乙○○分任一仁通運股份有限公司（
下稱一仁公司）及一立公司負責人，二人於八十三年一月二十九
日，共同以一仁公司名義向上訴人經營之日億公司訂購遊覽車車
身，所交付購車支票屆期遭退票。而劉秀絲「另」於八十四年一
月二十二日，以週轉資金為由，持交一上公司負責人張壁素之支
票向上訴人調現，屆期亦遭退票，因認劉女與乙○○二人共犯詐
欺罪嫌觀之，則乙○○與張壁素所涉詐欺取財犯罪事實，亦屬不
同。即張壁素於其被訴詐欺罪嫌，經檢察官處分不起訴後，向台
灣台北地方法院對上訴人提出誣告自訴，亦指上訴人係明知劉秀
絲交付渠所開立之二紙支票退票後，已經劉女以另紙支票換回，
伊與上訴人間並無任何借貸及買賣關係，竟向檢察官誣指伊與乙
○○、劉秀絲共同詐欺等語。則乙○○以上情被訴詐欺罪嫌，經
判決無罪確定，而對上訴人提起本件誣告自訴，核與張壁素對上
訴人所提上開誣告自訴之犯罪事實，顯然並非同一，且張壁素自
訴上訴人誣告案件既經台灣台北地方法院以八十七年度自字第一
五三號判決無罪確定，本件與之亦無牽連犯或連續犯等裁判上一
罪關係可言，二者應非同一案件。第一審判決謂上訴人係以一行
為同時對乙○○、劉秀絲、張壁素提出詐欺告訴，認本件乙○○
對上訴人所提誣告自訴，與上開張壁素所提誣告自訴，係屬同一
案件，因後者已經判決無罪確定，本件為該確定判決效力所及，
而對之為免訴判決，即不無違誤。原判決以乙○○所提第二審上
訴指摘第一審判決不當，為有理由，乃依刑事訴訟法第三百六十
九條第一項後段、第三百七十二條規定，將第一審判決予以撤銷
發回。經核於法並無不合。上訴意旨略謂本件與張壁素上開誣告
自訴案係屬同一案件，應為該案無罪確定判決效力所及云云，而
指摘原判決違法，依上揭說明，其上訴顯無理由，應予駁回。
據上論結，應依刑事訴訟法第三百九十六條第一項，判決如主文
。
中　　華　　民　　國　九十四　年　　一　　月   二十 　日
                      最高法院刑事第十一庭
                          審判長法官  張　淳　淙
                                法官  謝　俊　雄
                                法官  蘇　振　堂
                                法官  張　春　福
                                法官  呂　丹　玉
      本件正本證明與原本無異
                                      書  記  官
中　　華　　民　　國　九十四　年　　一　　月　二十七　日
                                                      Ｋ
